臺灣高等法院臺中分院刑事判決　　　100年度交上易字第470號
上　訴　人
即　被　告　施純榮
選任辯護人　吳天富　律師
上列上訴人因過失致重傷案件，不服臺灣彰化地方法院99年度交
易字第375號中華民國100年2月11日第一審判決（起訴案號：臺
灣彰化地方法院檢察署99年度偵字第4679號），提起上訴，本院
判決如下：
    主  文
上訴駁回。
施純榮緩刑貳年。
    事  實及理  由
一、本案經本院審理結果，認第一審判決認事用法及量刑均無不
    當，應予維持，並引第一審判決書記載之事實、證據及理由
    。（如附件）
二、被告上訴意旨略以：
  (1)肇事地點確有道路修繕工程，工程車擋住被告行駛視線，且
    修繕工程人員未在現場指揮交通，工程負責人洪清威就本件
    車禍之發生亦有疏失。
  (2)被告駕駛小客車行經上開地點，必當減速慢行，而被害人騎
    駛機車卻未減速，致撞上被告之車輛，被告就本件車禍之發
    生雖有過失，但非肇事主因。
三、本院查：
  (一)本院依被告之聲請，就路口監視拍攝之肇事過程畫面勘驗結
    果如下：
    ┌─────┬────────────────────────────────┐
    │時      間│                        監視器畫面內容描述                      │
    ├─────┼────────────────────────────────┤
    │14：08：58│監視器畫面鏡頭係對準彰新路口以東路段，監視器範圍內並未拍攝到施工│
    │          │畫面，即畫面中未能看見工程三角椎、工程車等施工景象。惟在機車道上│
    │          │有一部機車在停紅綠燈，另一部白色自小客車在左轉道上等待左轉。    │
    ├─────┼────────────────────────────────┤
    │14：08：59│一部銀色自小客車從中間直行道由南往北方向行進，於機車道上另一部機│
    │          │車亦從機車道由南往北行進。                                      │
    ├─────┼────────────────────────────────┤
    │14：09：00│另一部藍色小發財車亦從中間直行車道由南往北行進。接連有黑色及紅色│
    │    ↓    │自小客車由中間直行車道由南往北行進，在09分11秒時有一部墨綠色自小│
    │14：09：11│客車亦由南往北行進。                                            │
    ├─────┼────────────────────────────────┤
    │14：09：16│被告所駕駛的紅色自小客車出面在監視器畫面上，該紅色自小客車已向右│
    │          │轉向大約有45度角，右轉行進。                                    │
    ├─────┼────────────────────────────────┤
    │14：09：17│在09分17秒時告訴人亦出現在最左側的機車道上，在同時告訴人的機車與│
    │    ↓    │行進中之被告紅色自小客車在金馬路與彰新路的交接口發生碰撞，雖被告│
    │14：09：23│在碰撞後煞停，但告訴人仍騰空往彰新路的方向飛去，掉落在彰新路的機│
    │          │車帶轉區旁。                                                    │
    ├─────┼────────────────────────────────┤
    │14：09：24│被告將自小客車停妥後，隨即打開車門下車向前探視躺臥在馬路上的告訴│
    │    ↓    │人。                                                            │
    │14：09：28│                                                                │
    ├─────┼────────────────────────────────┤
    │14：09：28│在被告向前探視告訴人時，此時中間車道另有一部深色自小客車由南往北│
    │    ↓    │行進，接連經過三輛車，此時一旁圍觀的群眾亦向前聚集到告訴人躺臥的│
    │14：09：35│路邊。                                                          │
    ├─────┼────────────────────────────────┤
    │14：09：39│金馬路直行方向已紅燈，但仍可左轉，因最先停放在左轉道上的白色自小│
    │    ↓    │客車已經啟動，接連有六台車通過。                                │
    │14：10：05│                                                                │
    ├─────┼────────────────────────────────┤
    │14：10：05│金馬路方向已全部變為紅燈，改由彰新路方向為綠燈狀態。            │
    └─────┴────────────────────────────────┘
  (二)參酌前開肇事經過之勘驗結果，被告未依規定行駛，貿然右
    轉，就本件車禍之發生應負主要過失責任，此節亦據原審判
    決論述甚詳。雖被害人就車禍之發生亦與有過失，惟此僅得
    於被告刑事責任輕重為審酌，不影響其罪責之成立。被告上
    開所辯，其非肇事主因云云尚難採信。
四、原審因而適用刑事訴訟法第299條第1項前段，刑法第284條
    第1項後段、第62條前段之規定，並審酌被告素行及其駕駛
    車輛未能遵守道路交通安全規則，對本案車禍事故之發生存
    有肇事主因之過失程度；另斟酌被害人所受傷害程度嚴重，
    已經終身癱瘓，暨被告審理中未能全部坦承犯行等一切情狀
    ，量處有期徒刑7月，其認事用法核無違誤，量刑亦屬允當
    ，上訴意旨猶執前詞為爭執，其上訴為無理由，應予駁回。
    又查被告前雖因傷害罪，經原審法院判處有期徒刑4月，惟
    已於82年4月21日執行完畢，有台灣高等法院被告全國前案
    紀錄表附卷可稽，其前因故意犯罪受有期徒刑以上刑之宣告
    ，執行完畢後，五年以內未曾因故意犯罪受有期徒刑以上刑
    之宣告，本件因過失犯罪，犯後雖未能與被害人達成和解，
    但已於本院審理時，當庭先行支付新台幣50萬元，經此教訓
    ，當知所警惕，應無再犯之虞，本院認對被告所宣告之刑，
    以暫不執行為適當，爰併宣告緩刑2年。
五、據上論斷，應依刑事訴訟法第373條、第368條，刑法第74條
    第1項第2款，判決如主文。
本案經檢察官王雪惠到庭執行職務。
中    華    民    國  100    年    6     月      8    日
            刑事第四庭    審判長法  官  洪  耀  宗
                                法  官  林  清  鈞
                                法  官  劉  登  俊
以上正本證明與原本無異。
不得上訴。
                                書記官  張  惠  彥
中    華    民    國   100    年    6     月    8     日
附件
臺灣彰化地方法院刑事判決            99年度交易字第375號
公  訴  人  臺灣彰化地方法院檢察署檢察官
被      告  施純榮  男  61歲（民國○○年○月○○日生）
                    身分證統一編號：Ｚ000000000號
                    住彰化縣和美鎮○○路○段536巷18號
上列被告因過失重傷害案件，經檢察官提起公訴（99年度偵字第
4679號），本院判決如下：
    主  文
施純榮因過失傷害人致重傷，處有期徒刑柒月。
    事  實
一、施純榮於民國98年7月20日下午，駕駛車號Y2-5547號自小客
    車，沿彰化縣彰化市○○路○段，由南往北方向行駛，於同
    日下午4時20分許，到達上開道路與彰新路交岔路口前，恰
    巧金馬路外側右轉車道上（非機車道）有道路修繕工程，道
    路上有三角錐、警告牌示，因修繕工程即將完成，工人們將
    京達工程行之車牌號碼3R-4963小貨車停在修繕人孔蓋後方
    ，正忙著將工具收到小貨車上。施純榮行經由中間直行車道
    通過施工區後，欲右轉彰新路時，明知該處有施工車輛停放
    ，視線不佳，更應減速並注意車前狀況，隨時採取必要之安
    全措施，並應讓直行車先行，而依當時情形，又無不能注意
    之情事，竟疏未注意及此，未先暫停確定右後方有無機車駛
    來，竟貿然右轉彎，適右後方有鄭耀堅於同一時間，騎乘
    G2R-602號重機車，同方向沿金馬路二段行駛至上開施工路
    段，經由機車道通過施工區後，直行金馬路時，亦疏未注意
    車前狀況，逕行駛入交岔路口，施純榮、鄭耀堅見狀均已避
    煞不及，兩車遂發生碰撞，鄭耀堅騰空飛起，摔落地面，機
    車倒地，鄭耀堅頸椎及脊髓受有嚴重傷害。施純榮於肇事後
    立即託同車家屬報警，並將鄭耀堅送醫，並於有偵查犯罪職
    權之公務員發覺其犯罪前，自動向接獲報案前來現場處理車
    禍之警員坦承為肇事人，而主動接受裁判。鄭耀堅經長達一
    年多之治療，仍然四肢癱瘓，被診斷為「頸髓損傷合併四肢
    癱瘓」之身體上重大不治之傷害。
二、案經告訴人鄭耀堅訴由臺灣彰化地方法院檢察署檢察官偵查
    後起訴。
    理  由
一、本件為刑事訴訟法第376條第1款所列案件，依同法第284條
    之1規定，由法官獨任審判，先予敘明。
二、關於證據能力部分：
  (一)按除顯有不可信之情況外，公務員職務上或從事業務之人於
    業務上，所製作之紀錄文書、證明文書，得作為證據，此觀
    刑事訴訟法第159條之4第1、2款規定自明。本案中公訴人所
    提出之道路交通事故現場圖及道路交通事故調查報告表(一)、
    (二)，係警員職務上處理車禍事故對現場情狀所為之紀錄；另
    本案中各項醫院診斷證明書，均屬醫護人員於從事醫療業務
    上所製作之證明文書及紀錄文書，被告施純榮不爭執其證據
    能力，依上開規定，自皆得作為證據。
  (二)本案中之臺灣省彰化縣區車輛行車事故鑑定委員會99年4月
    1日彰鑑字第0995600611號函檢送之鑑定意見書（99年度他
    字第90號卷第71頁；該卷以下簡稱他字卷），及臺灣省車輛
    行車事故覆議鑑定委員會99年10月19日覆議字第0996204020
    號函之覆議鑑定意見（99年度偵字第4679號卷第57頁；該卷
    以下簡稱偵字卷），係本院依刑事訴訟法第208條第1項規定
    所囑託之鑑定，自非傳聞證據。
  (三)另警員至本案車禍事故現場採證所拍攝之照片，以及被告於
    案發後於現場所拍照片，監視路影畫面、GOOGLE街景照片等
    ，各係透過照相、攝影設備對現場景物、特徵拍攝所形成之
    機械性紀錄，再還原於照相紙上或紀錄於光碟中，其所呈現
    之內容，是藉由科技設備之正確性來加以保障其內容之一致
    性，而非人對現場情形之言詞描述本身，故非屬供述證據，
    無傳聞法則之適用。上開照片、監視錄影光碟，既係透過科
    技設備所得，且與本案犯罪事實具有關聯性，且被告上開資
    料，均未表示異議，或主張係違法取得，復查無不得作為證
    據之事由，故亦均得作為證據。
三、認定事實所憑之證據及理由：
  (一)訊據被告固不否認上述時地與告訴人機車發生碰撞，但否認
    有何過失，辯稱：道路上有工程車阻擋視線，我完全沒有看
    到告訴人的機車，我右轉時有減速，我一看到機車，我馬上
    停車，但機車還是撞到我的小客車了云云。
  (二)經本院當庭播放案發過程之監視錄影光碟，勘驗結果發現：
    該鏡頭係對準彰新路（金馬路以東路段），因為監視器設定
    角度之緣故，範圍內沒有拍到工程三角錐、工程車等施工之
    景象。在告訴人進入鏡頭之前，前方已經有一台機車騎士行
    駛機車道，沿金馬路由南往北行駛，通過彰新路口及鏡頭範
    圍。金馬路由南往北方向車輛行走，彰新路口汽機車在紅燈
    停等狀態。就在畫面下方顯示之時間19分37秒（時間未校正
    ）時，該一秒之時間內，被告自小客車（由南往北行駛）出
    現於鏡頭內，右轉，即與告訴人騎乘之機車（亦同由南往北
    行駛）發生碰撞，告訴人騰空飛起落地。被告在路口時並無
    停止動作，而是在行進當中與機車碰撞。被告汽車與告訴人
    機車碰撞後，仍有些微的前進的行為，並非停止中被撞。畫
    面下顯示時間19分46秒時（即碰撞後九秒），被告下車觀看
    告訴人傷勢，路人圍觀等事實，有勘驗筆錄在卷可證。依據
    上述事實，被告雖然行駛金馬路欲右轉彰新路，但並無停下
    來確認右後方有無直行來車，而係逕為右轉行為，以致發生
    本車禍。
  (三)道路交通安全規則第102條規定：「汽車行駛至交岔路口，
    其行進、轉彎，應依下列規定：一、應遵守燈光號誌..七、
    轉彎車應讓直行車先行。」，又按汽車行駛時，駕駛人應注
    意車前狀況，並隨時採取必要之安全措施，道路交通安全規
    則第94條第3項亦規定甚明。被告行經金馬路與彰新路口時
    ，該處確實有一台工程車阻擋被告與告訴人雙方之視線，此
    為被告及告訴人所一致肯認而不爭執（見準備程序筆錄），
    工地負責人洪清威亦於案發日接受警員訪談時，表示當時工
    程將完成，小貨車停在道路上之修繕區後方，好讓工人們將
    工具收拾上車，事故後，工人們認為與事故無關才將工程車
    移到路旁（見他字卷第15頁）。被告提出之照片亦可證明修
    繕工人們正在收拾工具、3R-4963號小貨車上堆滿工具（見
    本院卷內、亦見他字卷第17頁照片）。雖然修繕區後方之工
    程車稍微阻擋被告欲右轉時之視線，然正因為視線不佳，被
    告更應減速慢行，確認右後方無來車時才能逕行右轉，始屬
    盡其駕駛人之注意義務。然監視錄影光碟中顯示，被告一抵
    達該路口就有右轉動作，且一右轉立即發生碰撞事故，被告
    在碰撞後還有些微前進、往前行駛之動作，然後才煞車停止
    ，下車查看告訴人。被告之小客車並非是在停止狀態下被機
    車撞擊，被告於案發當日警方談話紀錄表（他字卷第13頁）
    偵查（他字卷第64頁）及本院審理時，一向辯稱：一發現告
    訴人後就已經煞車停止，但仍然被機車撞上來云云，亦屬維
    護自己之說詞，與事實不符。被告為領有適當駕駛執照之人
    ，其對於上開交通安全規則中轉彎車之禮讓義務，應知之甚
    詳，其於道路上有工程車修繕稍微阻擋視線之情況下，欲加
    右轉，倘若被告先慢速煞車停止，應可適時察覺告訴人，然
    其卻未依上開道路交通安全規則之要求為之，顯見其上開駕
    車有疏於注意之情事。
  (四)本案經彰化縣區車輛行車事故鑑定委員會鑑定（彰化縣區98
    0548案），該會意見書亦認為，被告轉彎車未禮讓直行車先
    行，為肇事主因；鄭耀堅駕駛重機車行經施工路段未注意車
    前狀況，僅為肇事次因（見他字卷第74頁）。經臺灣省行車
    事故覆議鑑定委員會覆議意見，亦認為被告為肇事主因，告
    訴人為肇事次因（見偵字卷第57頁），亦與本院見解相同。
  (五)本案被告對於在上開時、地撞及被害人鄭耀堅，造成鄭耀堅
    受有「頸髓損傷合併四肢癱瘓」身體健康重大難治之傷害等
    情，並不爭執，復有道路交通事故現場圖1份（他字卷第16
    頁）、現場照片（他字卷第7、17-19頁）、道路交通事故調
    查報告表(一)、(二)（他字卷第20-21頁）、中山大學附設醫院
    98年11月14日診斷書（他字卷第4頁）、行政院國軍退除役
    官兵輔導委員會臺北榮民總醫院98年11月27日診斷證明書（
    他字卷第5頁）、財團法人彰化基督教醫院98年12月8日診斷
    書（他字卷第11頁）、行政院衛生署豐原醫院99年6月2日診
    斷證明書（本院卷），均記載告訴人已「頸椎脊髓損傷合併
    四肢癱瘓」等在卷可參，足認被告之上開駕車撞及被害人機
    車，與被害人因而受傷經治療後仍呈現癱瘓狀態，已達於重
    大不治之重傷害間，具有相當因果關係。
  (六)綜上所述，本案事證明確，被告之辯解核無可採，是其所為
    前揭犯行，堪以認定。
四、論罪科刑部分：
  (一)核被告所為，係犯刑法第284條第1項後段之過失致重傷罪。
    又被告於車禍後，立即下車查看告訴人傷勢，並囑託同車的
    家屬報案，將告訴人送財團法人彰化基督教醫院急救，被告
    留在現場處理，並在有偵查犯罪職權之公務員發覺其犯罪前
    ，向前往車禍現場處理之警員承認其為肇事人而自首並接受
    裁判一情，有被告案發當天之交通事故談話紀錄表在卷可憑
    （見他字卷第13頁），被告一度於偵查中檢察官訊問時承認
    自己有過失（見他字卷第64頁99年3月24日筆錄），雖然被
    告審理時否認有過失，但「刑法第六十二條所謂自首，祇以
    犯人在犯罪未發覺之前，向該管公務員申告犯罪事實，而受
    裁判為已足，並不以使用自首字樣為必要。又刑事訴訟採職
    權主義，不能期待被告自己證明其自己犯罪，因之，自首者
    於自首後，縱又為與自首時不相一致之陳述，甚至否認犯罪
    ，仍不能動搖其自首效力。」，最高法院有88年度台上字第
    877號判決意旨可循，是被告仍有自首適用，附此敘明。
  (二)爰審酌被告僅於82年間以前傷害、票據法前科，十餘年來未
    再有犯罪紀錄，素行尚可；及其駕駛車輛未能遵守道路交通
    安全規則，對本案車禍事故之發生存有肇事主因之過失程度
    ；另斟酌被害人所受傷害程度嚴重，已經終身癱瘓，暨被告
    審理中未能全部坦承犯行，復未賠償被害人所受損害，犯後
    態度不佳等一切情狀，量處如主文所示之刑。
據上論斷，應依刑事訴訟法第284條之1、第299條第1項前段，刑
法第284條第1項後段、第62條前段、刑法施行法第1條之1第1項
、第2項前段，判決如主文。
本案經檢察官高宏銘到庭執行職務。
中    華    民    國    100  年     2    月    11    日
                      刑事第七庭     法  官  葉明松
以上正本證明與原本無異。
如不服本判決應於收受判決後10日內向本院提出上訴書狀，並應
敘述具體理由；其未敘述上訴理由者，應於上訴期間屆滿後20日
內向本院補提理由書(均須按他造當事人之人數附繕本)「切勿逕
送上級法院」。
告訴人或被害人對於判決如有不服具備理由請求檢察官上訴者，
其上訴期間之計算係以檢察官收受判決正本之日期為準。
中    華    民    國    100  年     2    月    11    日
                                     書記官  吳冠慧
附錄本案論罪科刑法條全文：
中華民國刑法第284條第1項:
因過失傷害人者，處六月以下有期徒刑、拘役或五百元以下罰金
，致重傷者，處一年以下有期徒刑、拘役或五百元以下罰金。